臺灣臺北地方法院民事判決　　　　　　96年度重訴字第1094號
原　　　告　乙○○
訴訟代理人　陳達成律師
被　　　告　甲○○
上列當事人間請求侵權行為損害賠償事件，本院於民國96年10月
9日言詞辯論終結，判決如下：
    主  文
被告應給付原告新台幣壹佰萬元，及自民國九十六年五月十六日
起至清償日止，按年息百分之五計算之利息。
原告其餘之訴駁回。
訴訟費用由被告負擔六分之一，餘由原告負擔。
本判決關於原告勝訴部分，於原告以新台幣參拾肆萬元供擔保後
，得假執行，但被告如於假執行程序實施前，以新台幣壹佰萬元
預供擔保，得免為假執行。
原告其餘假執行之聲請駁回。
    事  實  及  理  由
一、本件原告起訴主張：
（一）兩造於民國95年8月24日晚間，受訴外人民視電視台之邀
      請，參加現場直播之談話性節目，於討論公共事務及時事
      時，被告因與原告所持之意見相佐遭原告反駁，即突出拳
      毆傷原告，致原告受有頭部之外傷並鼻骨骨折、撕裂傷及
      左眼挫傷等傷害，所配戴之眼鏡亦因該毆擊行為而掉落毀
      損，眼鏡毀損與流血是公眾週知之事實，且於原告為就醫
      而離開現場後，被告並在全國民眾面前放話：「對金恒煒
      ，他不改變他的態度的話，我見到他一次，我扁他一次」
      等語為恐嚇，致原告心生恐懼，惟恐性命隨時不保，因被
      告為中華統一促進黨黨主席，又擁有正杰旅行社，是原告
      被其毆打後，一直生活在恐懼當中，連時常受邀演講之公
      開場合，只要牽扯到統獨爭議，原告皆因恐懼而忍痛婉拒
      ，致心情鬱悶、收入頓減，妨害原告之自由權及名譽權，
      是被告之行為已造成原告身體以及精神上之損害，關於就
      醫費用及眼鏡毀損之修復費用等財產上損害，約為新台幣
      （下同）20,000元，惟相關單據原告並未保留，原告所請
      求精神上損害賠償則約為5,980,000元，被告均應如數賠
      償，是依民法第195條第1項、第184條第1項前段關於侵權
      行為之規定，提起本件訴訟。並聲明：被告應給付原告6,
      000,000元及自起訴狀繕本訴達翌日起至清償日止，按年
      息百分之五計算之利息，並願供擔保，請准宣告假執行。
（二）對被告抗辯之陳述略以：被告前述恐嚇言詞，雖係原告受
      傷就醫而離開現場時所陳述，但被告於節目現場公開為上
      開發言內容，自足使原告聽聞並心生恐懼，且民法侵權行
      為之認定本與刑事犯罪非必然相關，縱使被告所為恐嚇行
      為經刑事判決認不成立恐嚇罪，被告上開行為仍已構成民
      法所規定之侵權行為。另原告並無在被告發言時惡意插嘴
      等情事，且於現場辯論節目彼此辯論而互有言詞往來，亦
      屬平常，被告僅係不同意原告言論即出手毆打，自無出於
      義憤可言。
二、被告則抗辯以：
（一）被告雖有在上開時地毆打原告之行為，係因原告在上開前
      開談話性節目中惡言毀謗訴外人施明德，並於被告發言時
      惡意插嘴，粗暴妨礙被告發言，被告基於義憤才打了原告
      兩拳，造成原告輕傷，惟原告已提出普通傷害及恐嚇之刑
      事告訴，業經法院判決傷害處50天拘役，而恐嚇則以無罪
      確定，被告已受拘役之處分，已承擔應負之責任，倘原告
      於本案所提者為醫療費用或眼鏡損害修復費用並提出單據
      ，於被告認為合理之範圍，被告願意賠償。
（二）另原告所指恐嚇言詞部分，被告雖在該現場談話節目中為
      前述言詞，惟刑事判決已經認被告所為未成立恐嚇罪，且
      嗣後被告遇見原告時，並無再毆打原告之行為，是被告就
      此自毋庸負侵權行為損害賠償責任。
（三）又原告所指被告任職及相關收入等，涉及個人社會經濟地
      位等情，與原告被毆打所得請求之損害賠償間應無關聯性
      ，且原告雖自稱收入銳減，實際上原告在事發當日該節目
      未結束前即已返回電視台接受訪問，並未曾減少原告之工
      作能力，且原告嗣後更參加多項活動，除曾受挺扁群眾之
      英雄式歡呼外，並繼續在該現場節目中亮相而收費演出，
      甚至曾主持另一節目達2個月，均無任何恐懼之狀，其參
      加之節目亦未減少反而增加，實無收入銳減或精神受有損
      害等事實，是原告之請求均無理由等語。並聲明：原告之
      訴及其假執行之聲請均駁回，如受不利判決，並願供擔保
      請准宣告免為假執行。
三、本件兩造並不爭執：
（一）兩造於95年8月24日晚間，均受邀請參加訴外人民視電視
      台之現場直播談話性節目，而於兩造發言討論公共事務及
      時事時，兩造有意見相佐之情形，被告隨即出拳毆打原告
      ，致原告受有頭部外傷，鼻骨骨折、撕裂傷，及左眼挫傷
      等傷害，原告所佩帶眼鏡亦因而掉落。
（二）被告為前述毆打行為後未久，並有該節目播送中之情況下
      ，表示：「對金恒煒，他不改變他的態度的話，我見到他
      一次，我扁他一次」等言詞，斯時原告已未在節目現場。
（三）被告因前述（一）所示行為，經本院刑事庭以95年度易字
      第2201號判決認犯傷害罪而判處拘役伍拾日，如易科罰金
      ，以300元折算1日，如（二）所示經起訴之恐嚇罪嫌部分
      ，則經諭知無罪，上訴後並經台灣高等法院以96 年度上
      易字第60號刑事判決上訴駁回而確定在案。
      上開事實，並有原告所提出刑事判決書一份在卷可證，自
      堪信屬實。
四、因之，被告既僅以前詞置辯，是本件所應審究之主要爭點厥
    為：(1)被告前開兩造不爭執事項（二）之言詞，是否已對原
    告構成侵權行為？(2)原告因被告上開行為，是否受有精神損
    害，其得請求賠償之金額若干？茲就各該爭點分論如下：
（一）關於如前開兩造不爭執事項（二）所示被告之言詞，確屬
      故意不法侵害原告之人格權，被告自應負侵權行為之損害
      賠償責任：
      按因故意或過失，不法侵害他人之權利者，負損害賠償責
      任；又不法侵害他人之身體、健康、名譽、自由、信用、
      隱私、貞操，或不法侵害其他人格法益而情節重大者，被
      害人雖非財產上之損害，亦得請求賠償相當之金額，民法
      第184條第1項前段、第195條第1項前段分別定有明文。又
      民事責任之目的主要在填補被害人之損害，平復過去侵害
      之結果，重在行為人對於被害人個人之責任，與刑事責任
      主要目的有對行為人施以報應，防止將來惡害再生，重在
      行為人對於社會應負之責任，二者實際上並不同，且由刑
      事責任以處罰故意犯為原則，民事侵權責任則包括過失對
      他人造成損害而論，亦可見一般民事責任之範圍實較刑事
      責任為廣，二者之裁判結果因而相異自有可能。查本件被
      告既自認確有在前述毆打原告未久，復在該同一節目中當
      場出言表示：「對金恒煒，他不改變他的態度的話，我見
      到他一次，我扁他一次」，觀諸該言詞內容既係以被告將
      來會再毆打原告之方式予以威脅，目的並在欲迫使原告改
      變其個人主觀上不認同之態度，衡諸該言詞前被告復確因
      之有出手毆打原告之行為，客觀上對原告心理上自足以造
      成相當壓力，且由被告明知發言之處所係現場直播之節目
      ，其復明白指出原告之姓名，對上開言詞將透過媒體播送
      而使原告聽聞之，進而使原告心理上產生恐懼一事，亦當
      知悉，是被告仍為前開言詞，顯係出於故意且已不法侵害
      原告基於人性尊嚴應免於恐懼之自由等人格法益，且以被
      告發言目的在迫使原告改變被告個人不願認同之態度而論
      ，被告所為除足使原告心生懼怕外，亦已妨害其基於自身
      意志為陳述、行動之自由，被告雖辯稱原告事後仍繼續參
      加事發當時之現場節目訪談，甚或仍出席其他場合而受政
      治立場不同者之英雄式歡迎等，至多僅屬原告自身如何處
      理或克服恐懼之問題，以被告上開行為客觀上確加諸行為
      對象心理上之相當強制力，原告主張其有因之產生受恐嚇
      後之懼怕感受，應堪採信。至於被告雖又辯稱其上開行為
      所涉犯恐嚇罪嫌，業經刑事判決諭知無罪一節，固有前述
      刑事判決書附卷可稽，惟依前揭說明，此要屬刑事犯罪之
      認定問題，與是否構成民事侵權責任本屬二事，被告據之
      辯稱並不構成民事之侵權行為責任，並不足採；另原告復
      聲請訊問證人陳達成、蘇拾瑩，為證明其嗣後有不願與被
      告共同出席而未應邀參加聚會之狀況，以原告不願參加之
      原因屬於其內心狀態之事項，各該證人是否能證明此情，
      容有疑問，且如前述，客觀上亦堪認原告已因被告行為而
      有懼怕感，就此自無傳訊之必要，併予敘明。因之，被告
      故意所為上開言詞既已不法侵害原告之人格法益，原告主
      張除被告前述毆打行為外，亦須併就此恐嚇言行負侵權行
      為之損害賠償責任，應有理由。
（二）被告就前述毆打及恐嚇原告之行為，所應賠償原告之非財
      產上損害應以1,000,000元為允當，超過部分及原告所主
      張財產上之損害賠償，則無理由：
  １、本件原告主張被告上開毆打對其造成傷害，及被告毆打時
      有使原告所有配戴之眼鏡一副掉落等情，固為被告所不爭
      執，然而，原告主張為此受有支出醫療費用及遭毀損眼鏡
      之修理費用等損害，金額共計為20,000元一節，則為被告
      所否認，依民事訴訟法第277條前段關於當事人主張有利
      於己之事實者，就其事實有舉證責任之規定，原告自應對
      於確有支出此數額之費用一事負舉證責任，而原告僅稱目
      前未保留單據而未提出任何證據證明之，以其並無不能證
      明損害數額或證明顯有重大困難而有適用民事訴訟法第22
      2條第2項規定之情事，原告既怠於證明確受有此部分費用
      支出之財產上損害，則其仍主張被告應賠償其20,000元，
      即無依據。
  ２、按民法第195條第1項前段所規定被害人之非財產上之損害
      ，既係以精神上所受無形之痛苦為準，非如財產損失之有
      價額可以計算，究竟如何始認為相當，自應審酌被害人及
      加害人之地位、家況、並被害人所受痛苦之程度、與其家
      屬之關係暨其他一切情事，定其數額（參見最高法院48年
      度台上字第798號判例意旨）。本件被告確有毆打及隨後
      以上開言詞使原告心生畏懼，故意不法侵害原告身體健康
      、自由等人格法益之行為，已如前述，自應負侵權行為損
      害賠償責任，查本件原告因被告之前揭行為受傷，雖然傷
      勢尚非嚴重，但參諸被告係以手毆打原告臉部，又係在兩
      造同時參與現場直播節目、二人意見相佐之情況下所為，
      被告該不法傷害行為除對原告身體健康造成損害，原告受
      傷部位在臉部，在傷勢痊癒前，原告與人應對時即有不便
      等影響，且被告毆打及恐嚇行為均在現場節目播送中，在
      大眾復均得見聞原告遭被告毆打、進而恐嚇等情狀下，亦
      對原告造成受辱之感受，甚且，被告於毆打行為後，尚以
      出言威脅方式強令原告不得根據自身自由意志為言論，原
      告心理因被告行為及言語之強制影響，精神上受有創傷應
      屬無疑，是原告請求精神慰撫金，誠屬有據，本院斟酌原
      告前述精神上因遭毆打、遭恐嚇等並受辱，受有相當痛苦
      之程度，受害情節又僅出於與被告共同參與節目之發言、
      辯論有立場不同，即遭無端毆打、恐嚇，以被告參加該現
      場節目之訪談既係為使大眾知悉其所發表言論，對於自身
      言行更當謹慎，其仍為上開行為，顯有相當惡性，且事後
      復僅願意賠償原告所出示單據之費用支出損害之態度，及
      原告係擔任雜誌刊物總編輯等工作，有相當之工作收入，
      被告目前則從事旅行社經營業務，亦應有相當資力，但原
      告傷害部分所受傷勢並非嚴重等一切情狀，認原告請求賠
      償非財產上損害金5,980,000元，尚嫌過高，應以1,000
      ,000 元計算始為允當，至於原告請求超過此數額部分，
      則無理由，應予駁回。
五、從而，原告依民法第184條第1項前段、第195條第1項關於侵
    權行為之規定，請求被告賠償非財產上損害1,000,000元，
    為有理由，其餘部分，則無理由，應予駁回。
六、兩造其餘之攻擊或防禦方法及未經援用之證據，經本院斟酌
    後，認為均不足以影響本判決之結果，自無逐一詳予論駁之
    必要，併此敘明。
七、本件關於原告勝訴部分，兩造分別陳明願供擔保，請求宣告
    假執行或免為假執行，均核無不合，茲各酌定相當之擔保金
    額，予以准許。至於原告敗訴部分，其假執行之聲請即因而
    失所依附，不應准許之。
八、訴訟費用負擔之依據：民事訴訟法第79條。
中　　華　　民　　國　　96　　年　　10　　月　　29　　日
                  民事第五庭    法　官　林麗真
以上正本係照原本作成
如對本判決上訴，須於判決送達後20日內向本院提出上訴狀
中　　華　　民　　國　　96　　年　　10　　月　　29　　日
                    　　　　　　書記官　李承翰
